臺灣新北地方法院板橋簡易庭小額民事判決
110年度板小字第3154號
原      告  華南產物保險股份有限公司

法定代理人  陳文智  
訴訟代理人  管禮    
            蔡明軒  
複代理人    林唯傑  
被      告  呂書安  
訴訟代理人  呂翠玲  
上列當事人間侵權行為損害賠償事件，於民國111年4月7日言詞
辯論終結，本院判決如下：
    主  文
被告應給付原告新臺幣貳萬零貳佰伍拾元，及自民國一百一十年
八月七日起至清償日止，按年息百分之五計算之利息。
原告其餘之訴駁回。
原告應賠償被告之訴訟費用額確定為新臺幣壹佰零貳元。
本判決原告勝訴部分得假執行。
    事實及理由要領
一、原告起訴主張：被告於民國109年1月3日18時3分許，騎乘車
    號000-0000號普通輕型機車，行經新北市板橋區中正路與環
    河西路口處時，因變換車道未注意車前狀況及保持安全距離
    之過失，不慎撞及由原告所承保、由訴外人趙映蘋所有並駕
    駛之車牌號碼000-0000號自用小客車（下稱系爭車輛），致
    系爭輛受有損害，支出修理費新臺幣（下同）27,948元（工
    資17,976元、零件9,972元），又原告已給付被保險人趙映
    蘋上開車輛修理費，依法取得代位權。爰依侵權行為及保險
    代位之法律關係提起本訴，並聲明：被告應給付原告27,948
    元及自起訴狀繕本送達被告之翌日起至清償日止，按年息百
    分之5計算之利息。
二、被告則辯稱：本件事故發生現場為三線道道路，原告保戶駕
    駛系爭車輛行駛在直行車道及右轉彎車道上，伊在事故發生
    路口係要右轉彎，僅能從系爭車輛前方右轉，因伊所乘載之
    乘客在事故發生時腳卡在系爭車輛前方保險桿伊就停車，待
    確認乘客腳未有大礙就離開現場；嗣後原告保戶追上來表示
    伊撞到系爭車輛並要求警方到現場，警方抵達現場有拍照並
    確認系爭車輛沒有問題，且系爭車輛係在經過4個月後才維
    修；認為系爭事故雙方皆有過失，又系爭車輛前方標誌應無
    更換之必要等語。並聲明：原告之訴駁回。
三、法院之判斷：
  ㈠按「汽車行駛時，駕駛人應注意車前狀況及兩車並行之間隔
    ，並隨時採取必要之安全措施，不得在道路上蛇行，或以其
    他危險方式駕車。」、「汽車在同向二車道以上之道路（車
    道數計算，不含車種專用車道、機車優先道及慢車道），除
    應依標誌或標線之指示行駛外，並應遵守下列規定：...六
    、變換車道時，應讓直行車先行，並注意安全距離。」道路
    交通安全規則第94條第3項、第98條第1項第6款分別定有明
    文。依卷附新北市政府警察局海山分局110年7月9日新北警
    海交字第1103944762號函附本件事故資料所示，被告於談話
    記錄表陳稱：我由新海橋下橋後，欲在中正、環河路口右轉
    ，所以我往右變換車道，在變換車道的過程中，我右側踏板
    碰到對方的車(即系爭車輛)等語，及趙映蘋於談話紀錄表所
    陳稱：我於新海橋旁引道停等中正、環河西路口的紅燈，停
    下待機車都到車陣前方後，我再慢慢往左切到第二車道等待
    ，停下一小段時間時，對方由我的左側切到我的前方，就碰
    到我的車等語，並參以事故現場圖、現場照片及新北市政府
    交通事件裁決處111年3月7日新北裁鑑字第1115269193號函
    附新北市政府車輛行車事故鑑定委員會北車鑑字第0000000
    號鑑定意見書所認：「一、呂書安駕駛普通重型機車，右偏
    往外側車道時疏未注意車前狀況，為肇事原因。二、趙映蘋
    駕駛自用小客車，無肇事因素。」，可知被告騎乘機車變換
    車道時未注意安全距離為本件事故之發生原因，被告自有過
    失，且為系爭車輛所生損害之原因，堪認原告之主張為真實
    。
  ㈡次按因故意或過失，不法侵害他人之權利者，負損害賠償責
    任；汽車、機車或其他非依軌道行駛之動力車輛，在使用中
    加損害於他人者，駕駛人應賠償因此所生之損害。又不法毀
    損他人之物者，被害人得請求賠償其物因毀損所減少之價額
    。民法第184條第1項前段、第191條之2、第196條分別定有
    明文。被保險人因保險人應負保險責任之損失發生，而對於
    第三人有損失賠償請求權者，保險人得於給付賠償金額後，
    代位行使被保險人對於第三人之請求權。保險法第53條第1
    項亦有明文。原告已依保險契約賠付系爭車輛修復費用，業
    據原告提出車損照片、估價單及電子發票等件為證，堪認屬
    實，則原告依保險法第53條第1項規定對被告請求賠償損害
    ，自屬有據。次按依民法第196條請求賠償物被毀損所減少
    之價額，固得以修復費用為估定之標準，但以必要者為限（
    如修理材料以新品換舊品，應予折舊）。查系爭車輛之修理
    費為27,948元（工資17,976元、零件9,972元），有原告所
    提出系爭車輛前方保險桿受損照片、估價單及電子發票佐稽
    ，而依趙映蘋於109年1月3日道路交通事故調查紀錄表上陳
    稱車損:左前刮傷等語，核與警員同日所拍攝道路交通事故
    車損照片及估價單上所載前方保險桿之維修部位相符，被告
    雖辯稱BMW標誌非屬必要維修項目云云，然依原告所提系爭
    車輛照片可知，該BMW標誌乃係鑲嵌於前保險桿上，足見原
    告主張前保險桿烤漆時要拆裝標誌， 所以才要更換等語，
    尚非無據，應認原告所提估價單上修理項目確屬本件事故所
    受損害及必要修復費用無誤。又系爭車輛係105年10月出廠
    （推定為15日），有行車執照影本在卷可稽，至109年1月3
    日受損時3年2月餘，零件已有折舊，然更新零件之折舊價差
    顯非必要，自應扣除，依營利事業所得稅查核準則第95條第
    6項規定：「固定資產提列折舊採用定率遞減法者，以一年
    為計算單位，其使用期間未滿一年者，按實際使用之月數相
    當於全年之比例計算之，不滿一月者，以一月計」之方法計
    算結果，系爭車輛實際使用之期間應以3年3月計算。再依行
    政院所頒定資產耐用年數表及固定資產折舊率之規定，自用
    小客車之耐用年數為5年，依定率遞減法每年折舊千分之369
    ，系爭車輛就零件修理費用為9,972元，依上開標準計算其
    折舊後為2,274元（計算式如附表，小數點以下四捨五入）
    。是本件原告承保系爭車輛所受損害之合理修復費用為上開
    扣除折舊額之零件費用2,274元及其他無須折舊之工資17,97
    6元，共計20,250元（計算式：2,274元＋17,976元），逾此
    部分之請求，即屬無據，不應准許。
  ㈢從而，原告依侵權行為及保險法第53條代位之法律關係，請
    求被告給付20,250元及自起訴狀繕本送達被告之翌日即110
    年8月7日起至清償日止，按年息百分之5計算之利息，為有
    理由，應予准許；逾此部分之請求，則無理由，應予駁回。
四、本件原告勝訴部分，係依小額訴訟程序所為被告敗訴之判決
    ，依民事訴訟法第436條之20之規定，爰依職權宣告假執行
    。
五、本件係小額訴訟事件，應依民事訴訟法第436條之19第1項規
    定，確定本件訴訟費用為4,000元（計算式：訴訟費用1,000
    元＋肇事責任鑑定費3,000元＝4,000元），由被告負擔2,898
    元，原告負擔1,102元，惟原告已墊付裁判費1,000元，被告
    已墊付鑑定費3,000元，是原告應賠償被告之訴訟費用額確
    定為102元。
中　　華　　民　　國　　111 　年　　4 　　月　　21　　日
                      臺灣新北地方法院板橋簡易庭
                            法  官  葉靜芳
以上為正本係照原本作成。
對於本件判決如有不服，應於收受送達後20日內向本院提出上訴
書狀，上訴於本院合議庭，並按他造當事人之人數附具繕本。當
事人之上訴，非以判決違背法令為理由不得為之，上訴狀應記載
上訴理由，表明下列各款事項：
（一）原判決所違背之法令及其具體內容。
（二）依訴訟資料可認為原判決有違背法令之具體事實。
如未於上訴後20日內補提合法上訴理由書，法院得逕以裁定駁回
上訴。
中　　華　　民　　國　　111 　年　　4 　　月　　21　　日
                            書記官 陳君偉
附表
-----折舊時間           金額
第1年折舊值        9,972×0.369=3,680
第1年折舊後價值    9,972-3,680=6,292
第2年折舊值        6,292×0.369=2,322
第2年折舊後價值    6,292-2,322=3,970
第3年折舊值        3,970×0.369=1,465
第3年折舊後價值    3,970-1,465=2,505
第4年折舊值        2,505×0.369×3/12=231
第4年折舊後價值    2,505-231=2,274